臺灣桃園地方法院民事判決　　　　　　　99年度重訴字第17號
原　　　告　謝光耀
訴訟代理人　葉又華律師
被　　　告　鼎堅貿易有限公司
法定代理人　劉瑞媚
訴訟代理人　江肇欽律師
複　代理人　吳上晃律師
訴訟代理人　蔡玉賢
上列當事人間請求清償債務事件，經本院於民國100年2月14日言
詞辯論終結，判決如下：
    主      文
原告之訴及假執行之聲請均駁回。
訴訟費用由原告負擔。
    事實及理由
壹、程序部分
    按不變更訴訟標的，而補充或更正事實上或法律上之陳述者
    ，非為訴之變更或追加。民事訴訟法第256 條定有明文。原
    告起訴狀原係主張「被告積欠訴外人兆虹玩具有限公司（下
    稱兆虹公司）貨款新台幣（下同）831 萬6,185 元」（各項
    金額見原告起訴狀附表二、三、四），嗣經兩造對帳確認後
    ，更正其主張為被告向兆虹公司「實際進貨金額」為764 萬
    4,771 元（見原告綜合言詞辯論意旨狀第6 頁），核屬不變
    更訴訟標的，而更正事實上陳述，自應准許。
貳、實體方面
一、原告主張：
  (一)兆虹公司多次向原告借款或積欠貨款、票款，原告分別多次
    匯款或存款至兆虹公司指定之帳戶中，共計962 萬6,579 元
    （各次匯款時間詳如附表一）；又原告匯款予兆虹公司之部
    分款項雖有尾數記載，惟證人鄭小喬已證述：因上開款項包
    括利息在內及有部分貨款外，故支票面額載有尾數等語，被
    告空言否認，委不足採。
  (二)按「貸與人亦得定1 個月以上之相當期限，催告返還」，為
    民法第478 條後段所明定。兆虹公司積欠原告借款及貨款共
    計962 萬6,579 元，已如前述。原告多次催告兆虹公司返還
    ，然該公司自民國98年8 月起至同年9 月止，支票退票金額
    仍高達752 萬3,485 元；且兆虹公司負責人林美玲及其配偶
    即實際負責人蘇宗杰因無力負擔債務，均於98年7 月31日自
    殺身亡，足見該公司已無力償還債務。而被告先後多次向兆
    虹公司進貨，兆虹公司已交付貨物，惟被告迄今尚積欠兆虹
    公司後述金額之貨款，兆虹公司竟怠於行使權利，原告自得
    依民法第242 條之規定行使代位權。
  (三)兩造對帳確認後僅存爭點如下：兆虹公司寄賣之貨物應扣除
    物流（即通路）費用若干？發票稅額（指營業稅，下稱營業
    稅）由何人負擔？被告應給付兆虹公司之實銷已結金額扣除
    物流費用及加計營業稅額後，應付予兆虹公司之金額若干？
    被告迄今實際已給付兆虹公司之金額（包括貨款、預付款及
    借款）若干？經扣除後被告是否仍需給付兆虹公司貨款，亦
    或兆虹公司積欠被告款項？
  (四)被告提出之被證一之採購憑單充其量只能證明兆虹公司與被
    告間成立寄賣契約，然該採購憑單並未記載應扣除物流費用
    若干？至被告提出被證三十四之採購訂單上固記載兆虹公司
    應付通路費用為6 ％，然該採購訂單僅係「太空氣球」之採
    購訂單，並不包含兆虹公司所寄賣之全部貨物，被告雖抗辯
    被證三十四採購訂單之約定可一體適用於兆虹公司所寄賣之
    全部貨物，然被證三十四之採購訂單並無此一約定，且兆虹
    公司寄賣貨物之品名、大小均不相同，何以物流費用可以一
    體適用？
  (五)原告雖不否認營業稅為5％，然兆虹公司與被告約定營業稅
    由被告負擔。且依兩造對帳確認書附件之「兆虹寄賣實銷應
    付款明細表」（下稱系爭兆虹寄賣應付款明細表）可知，太
    空氣球實銷已結金額為22萬7,688 元，5 ％營業稅為1 萬1,
    384 元（22萬7,688 元×5 ％），與被告所計算之9,061 元
    不符。另依系爭兆虹寄賣應付款明細表可知，被告自「彩虹
    太空氣流」以下之貨物均漏未計算5 ％營業稅。足見被告所
    抗辯5 ％營業稅之計算顯有錯誤。
  (六)被告實際已給付兆虹公司款項僅有74萬7,132 元，茲詳述如
    下：1.97年12月10日、98年2 月27日、98年7 月27日、98年
    4 月20日等四筆匯款（借款及預付貨款）依序為24萬6,900
    元、18萬元、13萬、19萬0,272 元元合計74萬7,132 元均係
    匯入兆虹公司帳戶內，原告不爭執。2.另被告雖抗辯98年1
    月15日匯予兆虹公司24萬8,500 元預付貨款云云，惟未提出
    相關證明，原告否認之。
  (七)被告應給付兆虹公司貨款金額計385 萬6,139 元【計算式：
    實銷已結金額371 萬6,777 元－太空氣球物流費用4 萬6,47
    7 元＋5 ％營業稅額18萬5,839 元（即371 萬6,777 元×5
    ％）＝385 萬6,139 元】。然被告迄今實際已給付兆虹公司
    之貨款僅有74萬7,132 元，核計被告尚應給付兆虹公司之貨
    款金額為310 萬9,007 元（385 萬6,139 元－74萬7,132 元
    ）。
  (八)至被告提出被證八之兩張書證（120萬5,226元、56萬3,843
    元，合計為176 萬9,069 元），僅能證明被告有匯款至訴外
    人翁淑玟之銀行帳戶，無法證明翁淑玟對兆虹公司有借款債
    權。又證人翁峻道證言僅係傳聞證據；且該證人係劉瑞媚之
    配偶，翁淑玟之兄，是其證詞偏袒不可採。是被告抗辯依兆
    虹公司指示將上開176 萬9,069 元匯入翁淑玟帳戶內用以清
    償「兆虹公司對翁淑玟之欠款」云云，不足採信。
  (九)另被告提出被證九兩張支票面額分別為25萬元、15萬元合計
    共40萬元主張係其對兆虹公司之借款債權云云。然該兩張支
    票並未載明票據權利人為何？自不得據此兩張支票主張借款
    。又被告並未提出其他證據證明兆虹公司有收訖該40萬元借
    款，原告否認此40萬元借款存在。
  (十)至被告抗辯係基於「預付貨款」或「借款」所生之債權而對
    兆虹公司「未退還庫存貨物」可行使留置權。然是否為預付
    貨款被告尚未證明，且縱被告有「借款」予兆虹公司，其性
    質上與兆虹公司寄賣被告之貨物亦無牽連關係，被告抗辯有
    留置權與民法第929 條規定「債權發生與動產之占有有牽連
    關係」之要件不符，足見被告並無留置權。
  (十一)依系爭兆虹寄賣應付款明細表內容可知，被告向兆虹公司進
    貨後情形區分為實際銷售、退貨與庫存。兆虹公司實際進貨
    金額為764 萬4,771 元，退貨金額為262 萬8,322 元，實際
    銷售金額為371 萬6,777 元，則庫存貨物金額129 萬9,67 2
    元（即764 萬4,771 元－262 萬8,322 元－371 萬6,777 元
    ）。另被告尚積欠兆虹公司貨款310 萬9,007 元，已如前述
    ，而被告就未退還兆虹公司之庫存貨物部分，不得主張留置
    權，且該庫存貨物價值為129 萬9,672 元，故被告（至少）
    應給付兆虹公司44 0萬8, 679元（310 萬9,007 元＋129 萬
    9,672 元），惟被告怠於行使權利，原告自得依民法第24 2
    條之規定代位兆虹公司請求被告給付上開積欠貨款及其法定
    遲延利息等。並聲明：1.被告應給付兆虹公司752 萬3,48 5
    元及自起訴狀繕本送達之翌日起至清償日止按年息百分之5
    計算之利息，並由原告代位受領。2.願供擔保，請准宣告假
    執行。
二、被告抗辯
  (一)縱認原告提出原證一至原證六之匯款傳票確屬真正，且兆虹
    公司亦已收受各該款項，惟匯款原因事實可能多端，包括原
    告清償兆虹公司債務、原告支付兆虹公司相關費用或請兆虹
    公司代收代轉款項等，自不能僅憑匯款事實，即遽認有「借
    貸」關係存在。兆虹公司負責人林美玲及蘇宗杰均因公司負
    債不堪債權人追討而於98年7 月30日自殺身亡致死無對証，
    原告對兆虹公司借款之時、地？何人所借？返還借款時點？
    利息約定為何？等借貸基本事實俱無交待，未盡說明義務。
    況一般借款金額通常為整數，然原告主張之13筆匯款金額，
    竟僅有4 筆為整數，其餘9 筆均有畸零之數，與一般借貸常
    情不符，是其主張違反經驗法則，自難採信。
  (二)兩造律師會同兆虹公司原任會計詹淑慧與被告之會計蔡孝宜
    核對帳證後，確認被告提出系爭兆虹寄賣應付款明細表中，
    被告所主張向兆虹公司之「進貨數量」、「實際進貨金額」
    、「已退數量」、「退貨金額」、「銷售數量」、「單價/
    未稅」、「實銷已結金額」及「未退還之庫存數量」等項目
    均屬正確無誤，原告均不爭執，有兩造對帳確認書可稽，是
    兩造僅存爭點同原告上開所述。
  (三)通路（物流）費用部分：
    原告既不否認被告與兆虹公司為寄賣關係，而寄賣關係當然
    就會有通路費用。且依被証一採購憑單記載可知，物流費用
    應由兆虹公司負擔。再依兆虹公司與被告於被証三十四之採
    購憑單已約明以6 ％計算物流費用。原告雖主張被証三十四
    只是針對「太空氣球」所為之約定，其他貨品並無相同記載
    云云。惟兆虹公司與被告間所有通路費用之負擔，當初即是
    以被証三十四之採購憑單作為憑証，故未逐項約定，且依交
    易常情，通路費用不可能因品項不同而有差異，又兆虹公司
    負責人林美玲與實際負責人蘇宗杰均已自殺身亡無從查證，
    要求被告舉證，應屬民法277 條但書「顯失公平」情事。是
    原告否認其他寄賣貨物之物流費用與「太空氣球」相同，自
    應由原告提出反証，而非由被告就其他貨物之物流費用負舉
    証之責。
  (四)按營業稅率為5％，且依被證一採購憑單約定產品單價為未
    稅，故兆虹公司開出發票後，被告必須退還（加計）5 ％營
    業稅予兆虹公司。又實際進貨金額扣除退貨數量及其他項目
    後，即為「實銷已結金額」，依系爭兆虹寄賣應付款明細表
    所列之「實銷已結金額」371 萬6,777 元，是若「扣除物流
    費用」123 萬6,705 元及加計「5 ％營業稅」9 萬3303元金
    額確定，則被告抗辯其應付兆虹公司之貨款金額257 萬3,37
    5 元，應屬正確無誤。
  (五)被告目前「實付金額」：
  1.兆虹公司因週轉困難，故向被告預支貨款，分別為97年12月
    10日金額24萬6,900 元、98年2 月27日金額18萬元及同年7
    月27日金額13萬元，被告係以匯款方式給付，有匯款申請書
    及存款憑條可參。另關於98年4 月20日金額19萬0,272 元之
    貨款部分：被告確已完成付款，有被証八（前一筆）金融
    EDI 預約付款成功通知書可証。以上合計74萬7,132 元。
  2.另兆虹公司在98年4月間向被告預支貨款，因被告本身也沒
    錢，故指示其負責人劉瑞媚配偶翁峻道先後以其妹翁淑玟帳
    戶於98年4 月30日、5 月4 日、5 月15日分別匯給兆虹公司
    100 萬、14萬4965元、50萬7459元等3 筆款項予兆虹公司；
    嗣兆虹公司再指示被告將應給付兆虹公司之貨款，分別於98
    年6 月23日及98年7 月21日匯入翁淑玟帳戶金額120 萬5,22
    6 元、56萬3,843 元（合計176 萬9,609 元）作為抵償等情
    ，有被證八（後兩筆）金融EDI 預付成功通知書可證，且經
    合作金庫三峽分行（下稱合庫三峽分行）99年6 月21日合金
    峽存字第09900 023 52號函覆鈞院「確已完成付款」。雖然
    後兩筆款項之受款人為翁淑玟，但此係兆虹公司積欠翁淑玟
    借款，故指示被告直接付款予翁淑玟，此業經翁峻道證述在
    卷。
  3.至於98年1 月15日金額24萬8,500 元之預付款，則係以現金
    方式支付，有被告（公司）所提出被證三十五之轉帳傳票可
    稽外，亦有被證三十八被告指示業務部蔡慶賢經理以無摺存
    款方式將上開款項存入兆虹公司華南銀行帳戶之「活期性存
    款存款憑條」足資証明。
  4.關於98年9月3日及同年10月15日金額各25萬元及15萬元之2
    筆借款（共40萬元），均係兆虹公司為財務週轉而於98年7
    月14日向被告借款之金額（上開日期為借款到期日），被告
    除係以現金完成給付外，並有兆虹公司所簽發被證九同面額
    兩張支票可證。
  (六)綜上，被告目前已付兆虹公司金額共計316萬4,741元（包括
    ：98年4 月20日19萬0,272 元＋98年6 月23日120 萬5,22 6
    元＋98年7 月21日56萬3843元＋97年12月20日24萬6,900 元
    ＋97年1 月15日24萬8,500 元＋97年2 月21日18萬元＋97年
    7 月27日13萬元；＋98年7 月14日交付借款40萬元，合計共
    316 萬4,741 元】，而被告僅積欠兆虹公司貨款257 萬3,37
    5 元，經扣除核計結果，兆虹公司尚積欠被告59萬1,366 元
    ，是原告請求代位行使兆虹公司之債權，顯無理由。並答辯
    聲明：1.原告之訴駁回。2.如受不利判決，願供擔保，請准
    免予宣告假執行。
三、本件不爭執事項
  (一)原告提出原證一至原證六之匯款申請書代收傳票、原證十八
    之支票及退票理由單；及被告提出被證一之採購憑單、被證
    七匯款申請書及活期存款憑條（收據）、被證八之金融EDI
    預約付款成功通知書、被證九之支票及退票理由單、被證十
    至被證二十一之進貨憑單、被證三十二之簽收單、被證三十
    四之採購訂單、被證三十五之轉帳傳票、被證三十七之對帳
    確認書與被證三十八號之活期性存款憑條等書證，形式上真
    正均不爭執。
  (二)被告與兆虹公司就太空氣球2 萬0,016 個、迴力IC警車8,01
    6 個、合金工程組8,016 個、拔牙老虎犬1 萬1,987 個、摩
    輪寶島車隊1 萬5,984 個、彩虹太空氣球1 萬8,000 個、海
    馬泡泡槍8,220 個、水槍9,576 個、氣壓水槍9,600 個、水
    槍5,040 個、夢幻魔方6,600 個、聲光IC車系列1 萬0,368
    個及迴力迷你合金車8,160 個等貨物（下稱系爭貨物）成立
    寄賣契約，由被告代銷兆虹公司系爭貨物至全國各大通路市
    場，業據兩造陳明在卷（見本院卷第225 頁背面）。
  (三)兆虹公司負責人林美玲及實際負責人宗杰均於98年7月30日
    自殺身亡，有戶籍謄本在卷可稽（見本院卷第102 頁至104
    頁）。
  (四)兩造會同對帳後，同意兩造「對帳確認書」及其附件系爭兆
    虹寄賣實銷應付款明細表上記載之「日期」、「品名」、「
    進貨數量」、「實際進貨金額」、「已退數量」、「退貨金
    額」、「銷售數量」、「單價/ 未稅」、「實銷已結金額」
    及「未退還之庫存數量」等各欄項目之內容均屬正確無誤，
    ，業據兩造陳明在卷（見本院卷第225 頁背面）。
  (五)兆虹公司目前尚有：「氣壓水槍」4,096 個、「夢幻魔方」
    2,779 件、「聲光IC車系列」5,664 個、「迴力迷你合金車
    」6,032 個等數量之寄賣貨品（下稱系爭庫存貨物）留存在
    被告處所【見本院卷第184 頁- 系爭兆虹寄賣應付款明細表
    上「未退還庫存數量」欄所載】。
四、本院判斷
    原告主張伊對兆虹公司有債權962 萬6579元，而被告尚積欠
    兆虹公司貨款，兆虹公司怠於行使其債權，原告自得依民法
    第242 條主張代位行使等語；被告則以伊固有積欠兆虹公司
    貨款，然應扣除物流費用及加計營業稅後，始為應付之貨款
    金額；且伊已支付予兆虹公司之款項（含貨款、借款、預付
    貨款），均應扣除，經扣除後兆虹公司已無債權，且尚欠被
    告款項等語置辯。經查：
  (一)按民事事件採證據優勢法則，其證明程度較諸刑事為輕。且
    民事事件證據之證明力較為強大，更為可信者，即足以使審
    理事實之人對於爭執之事實認定其存在，更勝於不存在，即
    達到蓋然的心證，此即所稱之「證據優勢法則」。故在具體
    案件審理中，若兩造所主張之事實及提出之證據，經衡量後
    對「待證事實」可達到前開所稱蓋然之心證時，法院即應為
    信該當事人所主張之事實為真；反之，則應認該當事人主張
    之事實為偽，合先敘明。
  (二)原告對兆虹公司是否有債權存在？
  1.證人鄭小喬於本院審理中具結證稱：有關林美玲夫妻（指兆
    虹公司，下同）向原告借錢乙事，均係由伊經手。林美玲夫
    妻向原告借錢，原告就把錢匯給林美玲夫妻，林美玲夫妻就
    將林美玲公司（兆虹公司）的票交給伊，再由伊轉交給原告
    。因伊本身也是林美玲夫妻債務的受害者，伊也有借錢給林
    美玲夫妻，．．。（提示本院卷36頁以下，支票及退票理由
    單，有何意見？）是。這些支票就是林美玲夫妻向原告借錢
    ，由我轉交上開支票給原告的。（林美玲夫妻向你原告借錢
    ，為何支票由你代轉？）原告長居大陸，原告和林美玲夫妻
    的關係密切，林美玲的先生是原告母親的乾兒子，我跟他們
    兩家的交情都很好，有二十幾年以上的交情，林美玲的女兒
    是我的乾女兒，林美玲的票向原告借錢，原告大部分都是用
    匯款，也有用票，大部分都經過我。（提示本院卷36頁以下
    支票，上開支票除了第一張金額是整數外，其餘各張都有尾
    數，如果是借款為何會有尾數？）據我所知，一種是利息包
    括在裡面，另一種是林美玲向原告買貨，因為原告在大陸有
    公司，林美玲向原告購貨，貨款會有尾數」等語明確（見本
    院卷第179 頁至180 頁）；此外，復有原告所提出原證一至
    原證六之合庫汐止分行匯款傳票等（詳附表一），及兆虹公
    司簽發之支票及退票理由單在卷為憑（見本院卷第12頁至17
    頁，第36頁至44頁）；斟酌證人鄭小喬證言與書證大致相符
    ，堪可採信。從而，原告主張伊對兆虹公司有借款及貨款金
    額共計962 萬6,57 9元之事實，洵屬可採。
  2.至被告雖抗辯原告部分匯款有尾數顯與常情不符云云。惟上
    開匯款有尾數，業據上開證人證述「有部分係利息；部分是
    貨款，因而有尾數」等語明確，足微上開借款及貨款有尾款
    ，難認有違常情。被告此部分抗辯，委無足取。
  (三)被告應給付兆虹公司寄賣系爭貨物之「實銷已結金額」若干
    ？應否扣除物流費用？
  1.被告與兆虹公司就系爭貨物成立寄賣關係，經本院闡明及協
    商結果，由兩造會同對帳結果確認，系爭貨物之「實際進貨
    數量」金額共764 萬4,771 元，退貨金額合計262 萬8,322
    元，「實銷已結金額」（指實際已銷售之寄賣貨物金額）共
    計371 萬6,777 元之事實，有兩造對帳確認書及系爭兆虹寄
    賣應付款明細表可證（見本院卷第183 頁至184 頁），堪信
    為真正。至「實銷已結金額」應否扣除物流費用及加計營業
    稅，暨應扣或加計金額若干？兩造則有爭議。
  2.按民事訴訟如係由原告主張權利者，應先由原告負舉證之責
    ，若原告先不能舉證，以證實自己主張之事實為真實，則被
    告就其抗辯事實即令不能舉證，或其所舉證據尚有疵累，亦
    應駁回原告之請求（最高法院93年台上字第19號判決意旨參
    照）。原告並不否認被告與兆虹公司就系爭貨物為寄賣關係
    ，且寄賣地點為大賣場。衡諸一般商場交易常情，寄賣關係
    本來即會產生物流費用。再細繹被告所提出被証一之採購憑
    單「備註」欄明載：「(4)、此單係上通路寄賣，通路&送退
    貨相關費用由賣方（指兆虹公司）負擔」等語（見本院卷第
    79頁至第83頁），而上開採購憑單形式上真正，為原告所不
    爭執【見不爭執事項(一)】，足見依被告與兆虹公司約定，系
    爭貨物之物流費用應由兆虹公司負擔。準此，被告抗辯上開
    「實銷已結金額」，應扣除物流費用等語，應堪採信。
  3.至於，系爭貨物之物流（即通路）費用扣除比例若干？經查
    ，兆虹公司與被告就「太空氣球」所約定之物流費用，係由
    兆虹公司負擔，且係以寄賣貨物實銷金額之6 ％計算，此有
    被証三十四之採購憑單所載：「兆虹應付鼎堅公司：以實銷
    6 ％」在卷足憑（見本院卷第171 頁）；原告雖主張被証三
    十四之採購憑單，僅係針對「太空氣球」所為之約定，其他
    貨物並無相同記載云云。惟被告與兆虹公司就系爭貨物之寄
    賣關係既有通路費用，而一般商業寄賣常情觀之，寄賣者與
    受託者間之通路費用非有另行約定，否則應認概屬相同，原
    告主張系爭貨物之通路費用，依不同之品名、項目之貨物而
    有不同，自應由原告負舉證之責。原告既無法舉證以實其說
    ，此部分主張殊無足採。是被告抗辯系爭貨物之「實銷已結
    金額」應扣除6 ％之物流費用計123 萬6,705 元乙節（見本
    院卷第184 頁- 系爭兆虹寄賣應付款明細表之「物流費用&
    貨款」欄」所載），洵屬有據。
  (四)系爭貨物之「實銷已結金額」是否應加計營業稅額，應加計
    金額若干？被告應付予兆虹公司之貨款金額若干？
  1.按在中華民國境內銷售貨物或勞務及進口貨物，均應依本法
    規定課徵加值型或非加值型之營業稅。其納稅義務人為銷售
    貨物或勞務之營業人，加值型及非加值型營業稅法第1 條、
    第2 條第1 款定有明文。又加值型營業稅率為百分之5 ，惟
    買賣雙方所定之合約價格是否包含營業稅及營業稅應由何人
    負擔，依契約自由原則，自得由雙方協議決定。經查，被告
    與兆虹公司就系爭（寄賣）貨物所生之營業稅約定由被告負
    擔之事實，業據被告於準備書(一)狀中自承明確（見本院卷第
    72頁），且被證一之採購憑單亦載明貨物為「未稅」，足資
    佐證（見本院第79頁至83頁）；足見系爭貨物之營業稅應由
    被告負擔。職是，被告抗辯系爭貨物之「實銷已結金額」應
    另加計5 ％之營業稅予兆虹公司等語，洵屬可採。
  2.惟細繹系爭兆虹寄賣應付款明細表所載（見本院卷第184 頁
    ），其中太空氣球之實銷已結金額為22萬7,688 元，以5 ％
    營業稅計算應為1 萬1,384 元（22萬7,688 元×5 ％，元以
    下四捨五入，以下同），然被告僅計給兆虹公司9,061 元，
    自應補給2,323 元（1 萬1,384 元－9,061 元＝2,323 元）
    ，原告主張此部分計算錯誤，應予更正補給，自應准許；再
    者，下列項目之寄賣貨物，均已核算「實銷已結金額」，然
    均未加計5 ％之營業稅，是原告主張此部分發票稅金漏未計
    算，洵屬有據，自應予以加計被告應給付兆虹公司之營業稅
    ；茲計算如下：(1)彩虹太空氣球15萬0,340 元×5 ％＝7,51
    7 元；(2)併櫃144.8*50，7, 240元×5 ％＝362 元；(3)併櫃
    109.3*50，5465元×5 ％＝273 元；(4)海馬泡泡槍16萬4,75
    4 元×5 ％＝8,238 元；(5)水槍10萬6,456 元×5 ％＝5,32
    3 元；(6)氣壓水槍18萬1864元×5 ％＝9,093 元。(7)水槍7
    萬4,620 元×5 ％＝3,731 元。(8)夢幻魔方14萬2,49 4元×
    5 ％＝7,12 5元。(9)聲光IC系列36萬4,067 元×5 ％＝1萬
    8,203 元。(10)迴力迷你合金車10萬8,102 元×5 ％＝5,40 5
    元。以上合計被告應補給兆虹公司5 ％之營業稅金計6 萬7,
    593 元（2323元＋7,517 元＋362 元＋273 元＋8,238 元＋
    5,323 元＋9,093 元＋3,731 元＋7,125 元＋1 萬8,203 元
    ＋5,405 元）。然尚應加計系爭兆虹寄賣應付款明細表所已
    列計之營業稅9 萬3,303 元。
  3.綜上，被告應給付兆虹公司之貨款計264萬0,968元【計算式
    ：（實銷已結金額）371 萬6,777 元－物流費用123 萬6,70
    5 元＋被告應給付兆虹之營業稅額9 萬3,303 元＋被告應補
    給營業稅6 萬7,593 元＝264 萬0,968 元】。
  (五)被告實際已給付兆虹公司（包括貨款、預付款及借款）而應
    扣除（按其真意係指「抵銷」）之金額若干？
  1.被告分別於97年12月10日、98年2月27日、98年7月27日以匯
    款方式預付貨款予兆虹公司分別為24萬6,900 元、18萬元、
    13萬元予兆虹公司，有被告提出匯款申請書影本在卷供參（
    見本院卷第89頁）；另被告抗辯已於98年4 月20日給付兆虹
    公司貨款19萬0,272 元（扣15元手續費）乙節，亦有被告提
    出金融EDI 預約付款成功通知書及合庫三峽分行99年6 月21
    日合金峽存字第0990002352號覆本院函及及所附之交易入扣
    帳明細及付款人、收款人基本資料在卷可稽（見本院卷第11
    0 頁、第113 頁至114 頁）；合計被告已支付兆虹公司之貨
    款共計74萬7,132 元，此部分均為原告所不爭執，堪信為真
    正。
  2.被告復抗辯兆虹公司在98年4 月間向被告預支貨款，因被告
    本身也沒錢，故指示被告負責人劉瑞媚之配偶翁峻道先後以
    其妹翁淑玟帳戶於98年4 月30日、5 月4 日、5 月15日分別
    匯給兆虹公司100 萬、14萬4,965 元、50萬7,459 元等3 筆
    款項予兆虹公司（按此三筆金額，業據合庫三峽分行以99年
    12月3 日合金峽存字第0990004676號函覆本院「業已交易完
    成」，見本院卷第218 頁至222 頁）；嗣兆虹公司再指示被
    告將應給付兆虹公司之貨款，分別於98年6 月23日及98年7
    月21日匯入翁淑玟帳戶120 萬5,226 元、56萬3,843 元（合
    計176 萬9,609 元）作為抵償，而「翁峻道以翁淑玟帳戶所
    匯予兆虹公司之三筆款項」與「被告匯予翁淑玟之二筆款項
    」金額有部分出入，係因預付貨款有折扣5 ％等情，業據證
    人翁峻道於本院審理中具結證述綦詳（見本院卷第200 頁至
    202 頁），此外，復有證人翁峻道庭呈之電子轉帳單在卷可
    佐（見本院卷第20 7頁至209 頁）；及被告所提出有被證八
    （後兩筆）金融ED I預付成功通知書可證（見本院卷第90頁
    背面至91頁）。本院審酌，證人翁峻道固係被告負責人之配
    偶，惟翁峻道證言與上開書證記載金額經比對結果大致相符
    ，且上開匯款於訴訟前無從虛構，堪予採信。惟應審究者，
    係被告就此部分預付貨款係以「被告所匯予翁淑玟之120 萬
    5,226 元、56萬3,843 元」兩筆金額入帳計算作為已給付兆
    虹公司款項，有系爭兆虹公司寄賣應付款明細表為證。惟本
    院審酌，被告預付之貨款實係上述「翁淑玟帳戶所匯予兆虹
    公司之100 萬、14萬4,965 元、50萬7,459 元等3 筆款項」
    ，自應更正改以此三筆款項認列為「預付貨款」，始符合事
    實與交易常情。
  4.另被告抗辯98年1 月15日匯款（預付貨款）24萬8,500 元乙
    節，業據其提出被告（公司）轉帳傳票（詳本院卷第172-頁
    被証三十五）可稽外，亦有被告指示業務部蔡慶賢經理以無
    摺存款方式將上開款項存入兆虹公司華南銀行帳戶之「活期
    性存款存款憑條」可資証明（見本院卷第194 頁- 被証三十
    八）；上開轉帳傳票與存款憑條互核相符，足堪採信。至原
    告主張被告就此部分未舉證云云，顯屬誤會，無足採取。
  5.按消費借貸為要物契約，因金錢或其他代替物之交付而生效
    力。又支票為文義證券及無因證券，支票上權利係依支票文
    義而發生，與其基礎之原因關係各自獨立，支票上權利之行
    使，不以其原因關係存在為前提，尚難因執有支票，即得證
    明其所主張之原因關係為存在。被告抗辯兆虹公司向伊另借
    款40萬元，並提出面額分別為15萬元及25萬元之支票兩紙為
    證（見本院卷第92頁），既為原告所否認，依舉證責任分配
    之原則，自應由被告就其主張已「交付借款」之事實，負舉
    證責任。惟被告並未就上開40萬元借款「交付」之事實，舉
    證以實其說，是其此部分主張，即無足取。
  6.準此，被告目前已付兆虹公司金額共計264萬8,096元（計算
    式：24萬6,900元＋18萬元＋13萬元＋19萬0,272元＋100萬
    元＋14萬4,965元＋50萬7,459元＋24萬8,500元），是被告
    已支付予兆虹公司款項已高於被告積欠兆虹公司貨款264萬
    0,968元，經抵扣後被告已無應給付予兆虹公司之款項甚明
    。原告主張伊得行使代位權云云，洵屬無據。
  (六)被告就系爭庫存貨物有無留置權？
    末按，民法第928 條留置權，係以「債權之發生與債權人占
    有該動產有牽連關係」為其要件。經查，兆虹公司目前尚有
    系爭庫存貨物置放於被告處之事實，為兩造所不爭執【見不
    爭執事項(五)】，惟依被告抗辯其已交付予兆虹公司之借款或
    預付款，均未舉證證明究與「系爭庫存貨物之占有」有何牽
    連關係，是被告抗辯就系爭庫存貨物有得行使留置權云云，
    尚乏所據。至原告主張被告應以系爭庫存貨物價值129 萬9,
    6 72元給付原告云云，惟此與系爭兆虹寄賣應付款明細表「
    未退還庫存數量」欄所載金額1 萬8,571 元顯然不符（見本
    院卷第184 頁），況系爭庫存貨物既未出售，所有權仍屬兆
    虹公司所有，原告請求被告應按系爭庫存貨物之價值129 萬
    9,672 元給付原告云云，顯屬無據。
五、綜上所述，原告主張兆虹公司怠於行使權利，依民法第242
    條代位行使其債權云云，顯無理由，不應准許。原告之訴既
    經駁回，其假執行之聲請，已失所附麗，應併予駁回之。
六、本件事證已臻明確，至於未論述之爭點；兩造其餘之攻擊或
    防禦方法；未經援用之證據，經斟酌後，認為均不足以影響
    本判決之結果，自無一一論駁之必要，併此敘明。
七、據上論結：本件原告之訴為無理由，依民事訴訟法第78條，
    判決如主文。
中    華    民    國    100     年    3    月    11   日
                        民事第二庭  法  官  張金柱
如不服本判決，應於送達後20日內，向本院提出上訴狀，如委託
律師提起上訴，應一併繳交上訴審裁判費。
以上正本係照原本作成。
附表一（匯款整理）
┌─┬────┬────────┬─────┬────┬──────────┐
│編│時間    │匯款人          │金額      │受款人  │  受款帳號          │
│號│        │（匯款代理人）  │（新台幣）│        │                    │
├─┼────┼────────┼─────┼────┼──────────┤
│1 │98.1.19 │謝光耀          │823,175   │兆虹玩具│00000000000000      │
│  │        │（代理人賴美杏）│          │有限公司│（原證一）          │
├─┼────┼────────┼─────┼────┼──────────┤
│2 │98.1.20 │謝光耀          │165,534   │兆虹玩具│00000000000000      │
│  │        │（代理人賴美杏）│          │有限公司│（原證二上方）      │
├─┼────┼────────┼─────┼────┼──────────┤
│3 │98.2.26 │謝光耀          │500,000   │兆虹玩具│00000000000000      │
│  │        │（代理人謝金款）│          │有限公司│（原證二中間）      │
├─┼────┼────────┼─────┼────┼──────────┤
│4 │98.3.17 │謝光耀          │700,000   │兆虹玩具│00000000000000      │
│  │        │（代理人謝金款）│          │有限公司│（原證二下方）      │
├─┼────┼────────┼─────┼────┼──────────┤
│5 │98.4.1  │謝光耀          │1,235,720 │兆虹玩具│00000000000000      │
│  │        │（代理人賴美杏）│          │有限公司│（原證三）          │
├─┼────┼────────┼─────┼────┼──────────┤
│6 │98.5.6  │謝光耀          │2,201,850 │兆虹玩具│00000000000000      │
│  │        │（代理人賴美杏）│          │有限公司│（原證四上方）      │
├─┼────┼────────┼─────┼────┼──────────┤
│7 │98.5.20 │謝光耀          │689,003   │兆虹玩具│00000000000000      │
│  │        │（代理人張皓婷）│          │有限公司│（原證四中間）      │
├─┼────┼────────┼─────┼────┼──────────┤
│8 │98.5.5  │謝光耀          │300,000   │兆虹玩具│00000000000000      │
│  │        │（代理人賴美杏）│          │有限公司│（原證四下方）      │
├─┼────┼────────┼─────┼────┼──────────┤
│9 │98.6.1  │謝光耀          │1,136,852 │兆虹玩具│00000000000000      │
│  │        │（代理人賴美杏）│          │有限公司│（原證五上方）      │
├─┼────┼────────┼─────┼────┼──────────┤
│10│98.6.5  │謝光耀          │615,210   │兆虹玩具│00000000000000      │
│  │        │（代理人賴美杏）│          │有限公司│（原證五下方）      │
├─┼────┼────────┼─────┼────┼──────────┤
│11│98.7.22 │謝光耀          │300,000   │兆虹玩具│00000000000000      │
│  │        │（代理人賴美杏）│          │有限公司│（原證六上方）      │
├─┼────┼────────┼─────┼────┼──────────┤
│12│98.7.15 │謝光耀          │602,475   │兆虹玩具│00000000000000      │
│  │        │（代理人賴美杏）│          │有限公司│（原證六中間）      │
├─┼────┼────────┼─────┼────┼──────────┤
│13│98.7.28 │謝光耀          │356,760   │兆虹玩具│00000000000000      │
│  │        │（代理人賴美杏）│          │有限公司│（原證六下方）      │
├─┴────┴────────┴─────┴────┴──────────┤
│合計9,62萬6,579元                                                         │
└─────────────────────────────────────┘
中    華    民    國   100    年    3     月    11    日
                                    書記官  葉靜瑜